臺灣高等法院臺南分院刑事裁定　　　 九十四年度抗字第一七八號
抗 告 人
即 被 告　甲○○
上列抗告人因聲請裁定沒入保證金案件，不服臺灣臺南地方法院
中華民國九十四年三月二十九日裁定（九十四年度聲字第三六八
號），提起抗告，本院裁定如下：
    主    文
抗告駁回。
    理    由
一、抗告意旨略以：依刑事訴訟法第一百十八條第一項規定，具
    保之被告逃匿者，應命具保人繳納指定之保證金額，並沒入
    之，惟如被告未逃匿，即不應沒入保證金。原裁定以送達證
    書二紙、臺南縣警察局永康分局九十四年三月二日南縣永警
    三字第０九四００一三二二九號函附執行拘提報告書各一紙
    等文件認抗告人有逃匿之事實，然抗告人除收受一次傳喚通
    知外，並未再收受任何函文，且曾具狀陳明請求延緩執行，
    亦未獲函覆，其送達程序顯非合法，則抗告人既未受合法通
    知，如何能謂無正當理由不到庭？又如何可認有逃匿之情？
    況抗告人如真有逃匿之實，何以抗告人竟在陳明之住所處遭
    拘提？綜上可知，抗告人並未逃匿拒不到庭，為此，請求撤
    銷原審裁定，更為適法裁定云云。
二、按具保之被告逃匿者，應命具保人繳納指定之保證金額，並
    沒入之。不繳納者，強制執行。保證金已繳納者，沒入之；
    又沒入保證金，以法院之裁定行之。另受死刑、徒刑或拘役
    之諭知，而未經羈押者，檢察官於執行時，應傳喚之；傳喚
    不到者，應行拘提。前項受刑人，得依第七十六條第一款及
    第二款之規定，逕行拘提，及依第八十四條之規定通緝之，
    刑事訴訟法第一百十八條第一項、第一百二十一條第一項及
    第四百六十九條分別定有明文。具保係以命具保人提出保證
    書及繳納相當之保證金方式，而釋放被告，其為羈押之替代
    手段，而繳納保證金之目的即在擔保被告之按時出庭或接受
    執行，使訴訟程序得以順利進行，故於被告逃匿時，法院自
    得裁定沒入所繳納之保證金，以資儆懲。
三、經查：
  (一)抗告人甲○○前因違反廢棄物清理法案件，經檢察官指定保
    證金新臺幣五萬元，並由第三人乙○○於九十二年七月七日
    繳納現金後，予以釋放。被告上開案件嗣經本院九十三年度
    上訴字第三三七號判處有期徒刑一年三月，並經最高法院以
    九十三年度台上字第六一四四號判決上訴駁回確定。檢察官
    於九十四年一月五日核發執行傳票，命抗告人於九十四年一
    月二十五日到案接受執行，並通知具保人乙○○於上開期日
    九時三十分前，帶同受刑人（即被告）到案執行，惟抗告人
    並未到案，此有本院及最高法院上開案號判決書各一份、臺
    灣臺南地方法院檢察署九十四度執字五三號送達證書二紙、
    保證金收據及檢察官通知書影本等各一份附卷稽詳（見地檢
    署執行卷第二至十三頁）。雖被告未親自收受該執行通知，
    然依刑事訴訟法第六十二條準用民事訴訟法第一百三十七條
    第一項規定，送達於住居所、事務所或營業所不獲會晤應受
    送達人者，得將文書付與有辨別事理能力之同居人或受僱人
    ，本件送達證書係依抗告人陳明之住所為送達，並由抗告人
    之受僱人簽名收受，依上開規定，其送達為合法。
  (二)又保證金之繳納在擔保被告之按時出庭或接受執行，其沒入
    係以被告逃匿為要件。本件抗告人經合法傳喚，無正當理由
    不到案接受執行，經檢察官於九十四年二月四日核發拘票，
    並經司法警察報告：「於九十四年二月二十五日及九十四年
    二月二十六日至甲○○住居所，發現屋內無人回應，詢問鄰
    居、管理員均告知已外出多日未歸，足以認為被拘提人甲○
    ○已逃亡．．」等語，亦有九十四年二月二十八日司法警察
    報告書一份在卷可憑（見檢察署執行卷第二十三、二十四頁
    ）。抗告人雖辯稱曾具狀向檢察署陳明，請求延緩執行，但
    未獲函覆云云，惟查，抗告人既已合法收受執行傳喚通知，
    知悉應受執行之日期，若無逃匿之意，何以在尚未知悉延緩
    執行之聲請准否之前，即離開住所致司法警察至其住處拘提
    無著，且具保人乙○○亦未向檢察官陳明抗告人之去向，顯
    見抗告人確有行蹤不明而足認為逃匿之事實。原審依檢察官
    聲請裁定沒入具保人所繳保證金。本院經核原審裁定認事用
    法，尚稱妥適，抗告人以未受合法通知致未到案，並無逃匿
    等語飾辯，提起抗告，為無理由，應予駁回。
四、據上論結，應依刑事訴訟法第四百十二條，裁定如主文。
中　　華　　民　　國　九十四　年　　七 　月 　十三  　日
　　　　　　　　　刑事第一庭審判長法官　黃　崑　宗
　　　　　　　　　　　　　　　　  法官　田　平　安
　　　　　　　　　　　　　　　　  法官　蔡　長　林
以上正本證明與原本無異。
不得抗告。
　　　　　　　　　　　　　　　　書記官　李　培　薇
中　　華　　民　　國　九十四　年　　七 　月 　十四　  日
